最高法院刑事判決　　　　　　　　　 111年度台上字第3771號
上　訴　人　許瑋勝
上列上訴人因傷害致人重傷害案件，不服臺灣高等法院臺中分院
中華民國111年5月17日第二審判決（111年度上訴字第484號，起
訴案號：臺灣彰化地方檢察署109年度偵字第10056號），提起上
訴，本院判決如下：
    主  文
上訴駁回。
    理  由
一、按刑事訴訟法第377 條規定，上訴於第三審法院，非以判決
    違背法令為理由，不得為之。是提起第三審上訴，應以原判
    決違背法令為理由，係屬法定要件。如果上訴理由書狀並未
    依據卷內訴訟資料，具體指摘原判決不適用何種法則或如何
    適用不當，或所指摘原判決違法情事，顯與法律規定得為第
    三審上訴理由之違法情形，不相適合時，均應認其上訴為違
    背法律上之程式，予以駁回。
二、本件原審審理結果，認為上訴人許瑋勝有其事實欄（下稱事
    實欄）所載傷害致人重傷犯行明確，因而維持第一審變更檢
    察官起訴法條，論處上訴人犯傷害致重傷罪刑併諭知刑後施
    以監護之保安處分宣告之判決，駁回其在第二審之上訴，已
    載敘其認定該犯罪事實所憑之證據及其認定之理由，對於上
    訴人否認傷害故意之辯詞，如何不足採信，亦已依據卷內資
    料詳加指駁，有卷存資料可資覆按。
三、證據之取捨與事實之認定，均屬事實審法院之職權，倘其採
    證認事並未違背證據法則，自不得任意指為違法而執為適法
    之第三審上訴理由。原判決係綜合全案辯論意旨及調查證據
    所得，依憑上訴人所為不利於己之供述，證人施坤杉、施議
    杭及陳世昌分別於警詢、偵查所為不利於上訴人之證述，佐
    以卷附其餘相關證據資料，綜合判斷，並敘明⑴依上訴人學
    歷及當時智識能力，如何具有普通傷害之故意，揮拳擊打被
    害人施坤杉臉部，以一般人知識經驗，人體臉部有眼睛等重
    要器官，客觀上可預見若朝人之臉部揮擊，將可能波及眼睛
    ，使脆弱眼睛內之重要視覺組織體受到嚴重損傷，而導致眼
    睛視能之毀敗或嚴重減損之結果，上訴人行為時並未喪失對
    現實知識之瞭解，其對上情亦應有預見之可能性，卻因當下
    情緒衝動及思覺失調症之影響，主觀上一時疏未預見施坤杉
    可能因此受有重傷害之結果，仍朝施坤杉之臉部毆擊，導致
    施坤杉受有如事實欄所載之重傷害，自應對施坤杉所受之該
    重傷害結果負加重結果犯之責。⑵依調查結果及卷附鑑定報
    告書所載，上訴人於本件案發時因辨識行為違法及依其辨識
    而行為之能力有顯著減低之情形，因認第一審以其情狀有再
    犯及危害公共安全之虞，為預防其未來因上開病情之影響而
    出現類似之不法行為，可能引發社會危險，宜接受持續、規
    則之精神評估與治療，依刑法第87條第2項前段、第3項前段
    之規定，併予宣告於刑之執行完畢或赦免後施以監護之保安
    處分為適當而予以維持等旨綦詳，因而據以認定上訴人確有
    本件傷害致人重傷犯行。經核上情均係本諸事實審合理推論
    作用之適法職權行使所為之證據取捨及判斷，而無違背經驗
    法則或論理法則，亦無上訴意旨所指認定事實未依憑證據或
    判決理由矛盾之違法情形。
四、刑之量定，係實體法上賦予法院得依職權自由裁量之事項，
    苟已以行為人之責任為基礎，並斟酌刑法第57條各款所列情
    狀，在法定刑度內，酌量科刑，無偏執一端，致明顯失出失
    入情形，即不得任意指摘為違法，以為第三審上訴之理由。
    原判決說明第一審判決已具體審酌刑法第57條科刑等一切情
    狀，依刑法第19條第2 項規定減輕其刑後，在罪責原則下適
    正行使其量刑之裁量權，乃維持第一審科處有期徒刑2 年併
    諭知上開保安處分，核其量定之刑罰，已兼顧相關有利與不
    利之科刑資料，客觀上並未逾越法定刑度，核無濫用裁量權
    限或牴觸比例原則、罪刑不相當之情形存在。
五、上訴意旨猶執陳詞謂其並無傷害之故意，原判決認定其為傷
    害加重結果犯並以其病情有再犯之虞仍有監護之必要而維持
    第一審諭知上開刑後保安處分及量刑，顯有理由欠備之不當
    云云，係置原判決所為明白論斷於不顧，就原判決已說明事
    項，徒憑己意而為相異評價，或對於事實審法院取捨證據與
    判斷證據證明力及量刑之職權行使，徒以自己之說詞，任意
    指為違法，並重為事實之爭執，要與法律規定得為第三審上
    訴理由之違法情形，不相適合。應認其上訴違背法律上之程
    式，予以駁回。
據上論結，應依刑事訴訟法第395條前段，判決如主文。
中    華    民    國   111    年    8     月    10    日
                  刑事第七庭審判長法  官  段  景  榕  
                                  法  官  楊  力  進  
                                  法  官  汪  梅  芬  
                                  法  官  宋  松  璟  
                                  法  官  沈  揚  仁  
本件正本證明與原本無異
                                  書記官
中    華    民    國   111    年    8     月    15    日